最高法院刑事判決　　　　　　九十六年度台上字第一八０三號
上　訴　人　甲○○
　　　　　　乙○○
　　　　　　　　　　號
上列上訴人等因違反廢棄物清理法案件，不服台灣高等法院台中
分院中華民國九十三年六月十日第二審判決（九十二年度上訴字
第一九三九號，起訴案號：台灣台中地方法院檢察署九十年度偵
字第一一０三二號、第一四五四三號），提起上訴，本院判決如
下：
    主  文
原判決撤銷，發回台灣高等法院台中分院。
    理  由
本件原判決認定上訴人甲○○、乙○○二人與陳樹文（通緝中）
共同設立萬物重生實業社，約定由乙○○出名擔任負責人，甲○
○出名向林子淵承租坐落台中縣大里市○○○段建仁小段五○九
號之土地搭建廠房，陳樹文負責提供機械設備，欲從事廢棄物之
處理工作，但渠等於租得土地後，尚未搭建廠房，未提供機械設
備，未依廢棄物清理法第四十一條第一項規定領有廢棄物清除、
處理許可文件，即基於貯存、清除廢棄物之概括犯意聯絡，自民
國八十九年十一月二十六日實際租得該土地起（租賃契約書所載
之起租日為八十九年十二月十五日）至九十年一月初某日止，共
同連續僱用不知情之鄭志龍前往台中縣烏日鄉永豐餘紙廠載運該
紙廠所產生之一般事業廢棄物散漿渣至該承租土地傾倒堆置，並
僱用不知情之林清圳在該土地現場指揮。嗣於八十九年十二月十
一日十三時許，經行政院環保署稽查督察大隊中區隊會同台中縣
環境保護局人員，在上址當場查獲已堆置之散漿渣約一百多噸，
及甫載運散漿渣回來之鄭志龍，九十年一月二十日十六時許，台
中縣環境保護局再派員至現場稽查，所堆置之散漿渣仍未清理改
善等情，因而維持第一審依修正前刑法連續犯規定，論處上訴人
甲○○、乙○○二人（下稱上訴人二人）共同連續未依廢棄物清
理法第四十一條第一項規定，領有廢棄物清除、處理許可文件，
從事廢棄物貯存、清除罪刑之判決，駁回其二人在第二審之上訴
，固非無見。
惟查：(一)本件原判決認定上訴人二人與陳樹文共同於上揭時間，
於上揭土地上，非法從事廢棄物之貯存、清除、處理業務，應構
成連續犯，然對於渠等究有若干次犯行而應認係連續犯，則未予
詳查認定，自有未合。(二)上訴人二人之選任辯護人曾經於原審辯
稱：於上揭土地上被查獲之廢紙漿渣，是屬於可再回收利用之事
業廢棄物，依廢棄物清理法第三十九條規定，其再利用應依中央
目的事業主管機關規定辦理，不受同法第二十八條、第四十一條
之限制；因此上訴人二人均不應被論處同法第四十六條第一項第
四款前段之罪云云（見原審審判筆錄上訴人二人選任辯護人之辯
護意旨），此項有利於上訴人二人之辯解，原判決未明何以不
足採之理由，不無理由尚欠完備之違誤。(三)依上訴人二人於警訊
時供稱：伊等係於八十九年十二月十三日洽商籌設萬物重生實業
社等語（見偵字第一一０三二號偵查卷關於甲○○、乙○○警詢
筆錄記載），倘其二人上揭所述實在，則上訴人二人與陳樹文籌
設萬物重生實業社，似在上揭土地於八十九年十二月十一日被查
獲堆置廢棄物紙漿渣之後。原審未詳查相關事證，遽認定上訴人
二人與陳樹文設立萬物重生實業社係在八十九年十二月十一日之
前，亦有未合。上訴人二人上訴意旨指摘原判決不當，非無理由
，應認原判決有撤銷發回更審之原因。又九十四年二月二日修正
公布，九十五年七月一日施行之刑法第二條第一項前段已規定「
行為後法律有變更者，適用行為時之法律」。更為審判時，應併
予注意，附此明。
據上論結，應依刑事訴訟法第三百九十七條、第四百零一條，判
決如主文。
中　　華　　民　　國　九十六　年　　四　　月　 十二 　日
                      最高法院刑事第八庭
                          審判長法官  陳　正　庸
                                法官  賴　忠　星
                                法官  林　開　任
                                法官  林　立　華
                                法官  石　木　欽
      本件正本證明與原本無異
                                      書  記  官
中　　華　　民　　國　九十六　年　　四　　月　 十九 　日
                                                      Ｑ
